【裁判字號】    90,交易,417
【裁判日期】    901022
【裁判案由】    過失傷害
【裁判全文】
臺灣臺南地方法院刑事判決
    公  訴  人  臺灣台南地方法院檢察署檢察官
    被      告  甲○○
右列被告因業務過失傷害案件，經檢察官提起公訴（九十年度偵字第七０九七號），
本院判決如左：
    主  文
甲○○因過失傷害人，累犯，處有期徒刑伍月，如易科罰金，以參佰元折算壹日。
    事  實
一、甲○○曾因過失傷害罪，經臺灣台南地方法院判處有期徒刑三月確定，於民國（
    下同）八十五年十一月十一日執行完畢，嗣又因妨害公務罪，經臺灣台南地方法
    院判處有期徒刑四月確定，於八十八年三月十六日執行完畢。其復於九十年五月
    十一日中午十二時五分許，將其駕駛之車牌號碼ＵＦ─六四六一號自小貨車車頭
    朝南停放在台南市○○路○○道上接近崇善十一街交岔口處，本應注意汽車停車
    向外開啟車門時，應注意車輛，並讓其先行，而依當時日間有自然光線、天候晴
    ，並無不能注意之情形下，竟疏未注意，適乙○○騎乘車牌號碼ＮＦＡ─八六六
    號重型機車由北向南行駛於仁和路，途經該處時，甲○○竟突然開啟車門，乙○
    ○因閃避不及而撞到車門，致乙○○人車倒地，因而受有左側脛骨平台骨折之傷
    害。
二、案經乙○○訴由台南市警察局第一分局報請臺灣台南地方法院檢察署檢察官偵查
    起訴。
    理  由
一、訊據被告甲○○對於右揭其與告訴人乙○○發生擦撞，致告訴人乙○○受傷之事
    實固不諱言，核與告訴人於警訊及偵查時指訴因撞及被告車輛而受傷之情節相符
    ，並有診斷證明書、道路交通事故調查報告表等各一份、現場照片二張、車損照
    片六張可稽。惟被告否認有過失傷害之犯行，辯稱：其車係停放在白線外側，其
    開啟車門約一尺寬，且其開啟時並未見到告訴人之車，其遂回過頭叫其子下車吃
    飯，約二分鐘後，告訴人才撞上，並非其突然開啟車門等語。
二、經查：
（一）按汽車停車向外開啟車門時，應注意行人、車輛，並讓其先行，道路交通安全
      規則第一百一十二條第十五款定有明文，被告領有駕駛執照，且駕車多年，自
      應知悉上開規定。復依現場路況觀之，該路段係雙向二線道，慢車道與路面邊
      線之距離僅二點四公尺寬，且雙向之慢車道多有店面及攤販佔用路面。又參以
      被告所駕駛之自小貨車車寬以觀，是被告既決定停放車輛於該處，且知悉該路
      段之慢車道本屬狹窄，則縱被告將車輛停放在白線外側，該路面亦會因此更顯
      擁擠，是被告開啟車門時自應負起較高之注意義務。
（二）據告訴人於警訊及偵查時，均堅稱：其駕車行經過被告車旁時，被告突然開車
      門，車門撞到其右手臂等語，衡諸常情，若被告真係開啟車門二分鐘，且約一
      尺寬度，衡諸常情，告訴人應能看見而不至於撞及才是，顯係被告突然開啟車
      門，告訴人因閃避不及而撞到車門，倒地受傷才是。
三、綜上所述，被告於七汽車停車開啟車門時，應注意來車輛並讓其通行，且依當時
    日間有自然光線、天候晴之情況，並無不能注意之情事，竟疏未注意以致肇事，
    並致告訴人受傷，被告顯有過失，且其過失行為與告訴人之受傷間，具有相當因
    果關係，其犯行應予認定。
四、核被告所為，係犯刑法第二百八十四條第一項前段過失傷害罪。又其曾因過失傷
    害罪，經臺灣台南地方法院判處有期徒刑三月確定，於八十五年十一月十一日執
    行完畢，嗣又因妨害公務罪，經臺灣台南地方法院判處有期徒刑四月確定，於八
    十八年三月十六日執行完畢，有其前科紀錄可憑。其於受有期徒刑之執行完畢後
    ，五年以內再犯本件有期徒刑以上之罪，為累犯，應加重其刑。爰審酌被告過失
    程度之輕重、所生危害及被告犯罪後尚未與告訴人達成和解，賠償告訴人之損害
    等一切情狀，量處如主文所示之刑，並諭知易科罰金之折算標準，以示懲儆。
據上論斷，應依刑事訴訟法第二百九十九條第一項前段，刑法第二百八十四條第一項
前段、第四十一條第一項前段、第四十七條，罰金罰鍰提高標準條例第一條前段、第
二條，判決如主文。
中      華      民      國    九十    年      十      月      廿二      日
                                  臺灣臺南地方法院刑事第三庭
                                      法  官  彭  振  湘
右正本證明與原本無異。
如不服本判決，應於判決送達後十日內，向本院提出上訴狀（須附繕本）。
                                      書記官  汪  姿  秀
中      華      民      國    九十    年      十      月      廿二      日
附錄本案論罪科刑法條全文：
刑法第二百八十四條第一項：
因過失傷害人者，處六月以下有期徒刑、拘役或五百元以下罰金，致重傷者，處一年
以下有期徒刑、拘役或五百元以下罰金。


司法院資訊處製作；財團法人民間司法改革基金會備份。
